臺灣高等法院刑事判決　　　　　　　　95年度上訴字第2111號
　　上　訴　人　甲○○
　　即　被　告
　　選任辯護人　盧國勳　律師
　　　　　　　　蕭銘毅　律師
上列上訴人因毒品危害防制條例案件，不服臺灣臺北地方法院
95年度訴字第226號，中華民國95年5月9日第一審判決（起訴案
號：臺灣臺北地方法院檢察署95年度偵字第760號），提起上訴
，判決如下：
    主      文
上訴駁回。
    事實及理由
壹、本院審理結果，認第一審以上訴人即被告甲○○違犯毒品危
    害防制條例第4條第6項、第2項販賣第二級毒品罪未遂，判
    處有期徒刑4年，認事用法及量刑均無不當，應予維持，並
    引用附件第一審判決書記載的事實、理由及證據（被告警詢
    、聊天室對談內容列印資料排除）。
貳、被告上訴意旨略以：
一、被告是受員警陷害教唆。94年12月29日被告與員警網路對話
    長達3小時，員警只擷取對被告不利的部分為證據，對被告
    有利的部分卻不提出。
二、警詢筆錄是受警方誤導而承認販毒。警詢筆錄未連續錄音影
    響被告自白的任意性。
三、被告之前遭警方恐嚇不得在檢察官面前翻供，否則將借提被
    告重做筆錄，被告將會「自己討皮痛」。此所以被告會在偵
    查及原審均坦承販毒。
四、被告若真有販賣體積很小、並無任何攜帶困擾的搖頭丸的意
    思，常理應該會直接約定地點一手交錢，一手交貨，不可能
    再跑回家拿毒品，且會儘快離開現場。被告之所以回家拿取
    毒品，目的只是借承辦員警觀看，並無販賣之意。
五、被告縱使成立販賣第二級毒品未遂犯行，但被告尚年輕，前
    無犯罪紀錄，一時失慮，且扣案毒品數量不多，也無不法利
    得，原判決量處有期徒刑4年，失之過重。
六、被告雖曾自白販賣毒品五次，但除了自白外別無其他證據，
    不應認處被告連續犯。
參、對於被告辯解的認定：
一、司法警察機關對於偵辦販毒等重大危害社會治安、且又屬難
    以偵查的案件，常使用誘捕方式辦案；此等辦案方式在不違
    反人身自由不可受侵犯的憲法基本人權保障下，非禁止行為
    ，所蒐集而來的證據資料，得顯現於公判庭，採為法院論罪
    科刑依據。
    此種誘捕方式的辦案可區分為兩種，一為創造犯意型誘捕，
    一為提供機會型誘捕。前者，又稱為陷害教唆，指行為人原
    無犯罪意思，因受他人（如便衣警察）的引誘，才產生犯意
    ，進而著手實行犯罪構成要件行為。此種情形所取得的證據
    ，因違反正當法定程序，且逾越偵查犯罪必要程度，因此所
    取得的證據資料，應無證據能力；後者，又稱為機會教唆，
    指行為人原本即有犯罪的意思，行為人從事犯罪構成要件行
    為的犯意，並非他人所創造，司法警察只是利用機會加以誘
    捕，此種情形的犯罪行為人本具有販賣毒品的犯意，初非警
    察人員所造意，司法警察只是運用設計引誘的技巧，使行為
    人暴露犯罪事證而加以逮捕偵辦，並未違反憲法對於基本人
    權的保障，且於公共利益的維護有其必要性。依此所得的證
    據，具有證據能力，得採為法院論罪科刑的依據。最高法院
    95年度台上第4538號判決參照。
    被告於原審審理期日供稱：「當天雖然是我主動密語『衣服
    ｘ1=450ｘ5=2100』給他，可是之前我因為看到他的代號，
    所以問他說「你那邊有沒有東西」，他說沒有，並且問我有
    沒有，所以我才密語『衣服ｘ1=450ｘ5=2100』給他。我是
    因為知道聊天室有很多人沒有搖頭丸，而我自己有12顆，所
    以我想以此誘使別人跟我聊天，而且對方當時也有表示自己
    的條件不錯，所以我當時想要和對方見面，所以才會順著他
    的話聊下去，而且當天我還有跟其他人聊天。我承認我有跟
    他講到價錢，並且有意思把這12顆搖頭丸全部賣掉，並且戒
    掉毒品。」（原審卷第48頁反面）
    既然是被告主動問對方有沒有「東西」、主動表明販賣毒品
    的價格、且坦承具有販賣搖頭丸的犯意，則所為受員警陷害
    教唆的辯解不可採信；員警順勢利用機會加以誘捕並無違法
    。
    網路對話以販毒的事實，既經被告供明，且與證人即員警陳
    南嘉於原審結證相符（原審卷46～49頁），則偵查卷第7～9
    頁聊天室對談內容列印資料即無引用的必要。同理，被告就
    犯罪事實經過已經於羈押訊問、原審準備及審理程序供述明
    確；證人即員警陳南嘉、陳勇成及林崇成也經原審交互詰問
    ，詳細結證，被告的警詢筆錄同樣可以不加引用。捨棄上述
    證據的採用，並不影響本案犯罪事實的認定。
二、被告空言否認之前於偵查及原審供述的任意性，不能採信。
三、販毒行為人的販毒方式不一，被告前述辯解第四項所述，並
    非必然、唯一的方式，且屬於被告個人認知上的「理應」，
    既非本案的行為方式，即無須審酌；況且被告並不否認曾有
    回家拿取毒品，以供購買者觀看的事實。所辯不可採信。
四、被告所觸犯的未遂犯行，經原審減輕刑罰，並且捨法定刑「
    無期徒刑」的刑度，而從輕以法定刑「7年以上有期徒刑」
    為減刑標的，7年以上有期徒刑減刑後的最低刑度為3年6月
    。
    被告所辯年紀尚輕，一時失慮致罹刑章，且查獲毒品數量不
    多，也無實際不法利得等情狀，均經原審詳為斟酌（原判決
    第6頁二、第10行以下）。
    原審對於就犯行不見悔意的被告從最低刑度起算，而量處有
    期徒刑4年，已屬從輕量刑。被告辯稱原審量刑過重，不可
    採信。
五、被告辯解的第六項，已經原判決第6頁參、詳細論述；於本
    院並未查得其他可為佐證的積極證據，自不成立刑法修正施
    行前的連續犯。
肆、對於原判決的補充敘述：
一、被告行為後，刑法於95年7月1日修正施行，關於未遂犯減輕
　　刑罰的規定僅有條項調整的修正。因此，原判決於裁判時適
    用的減輕刑罰依據，刑法第26條前段規定，並無刑法第2條
    第1項新舊法比較適用的問題。
二、用戶身份模塊也稱為智能卡、用戶身份識別卡（Subscriber
    Identity Module，SIM），通常稱為「SIM卡」，是保存行
    動電話服務的用戶身份識別數據的智慧卡。
    SIM由CPU、ROM、RAM、EEPROM和I/O電路組成。用戶使用SIM
    時實際上是手機向SIM卡發出命令，SIM卡應該根據標準規範
    來執行或者拒絕。
    SIM卡的電路布局權（積體電路電路布局保護法）固然屬於
    電信公司所有而授權給登記的承租戶使用，承租戶不得就電
    路布局擅自複製；但電路布局所在的實體物SIM卡的那張「
    卡」，則屬於承租戶或使用人所有。此由SIM卡若遺失，使
    用人不須賠償電信公司；行動電話門號終止時也不須返還
    SIM 卡；使用人將SIM卡剪斷劃破，並非毀損他人之物等情
    可證。
    原判決就行動電話連同SIM卡併為宣告沒收的諭知，應予維
    持。
伍、被告上訴否認犯行，並稱原審量刑過重，無理由，應駁回上
    訴。
陸、適用法律：刑事訴訟法第373條、第368條。
中　　華　　民　　國　　96　　年　　3 　　月　　7 　　日
　　　　　　　　    刑事第六庭審判長法　官  林堭儀
 　　　　　　　　　　　　　　　　　 法　官  陳玉雲
       　　　　　　　　　　　　　　 法　官  郭豫珍
以上正本證明與原本無異。
如不服本判決，應於收受送達後十日內向本院提出上訴書狀，其
未敘述上訴之理由者並得於提起上訴後十日內向本院補提理由書
（均須按他造當事人之人數附繕本）。
                                    書記官  胡勤義
中　　華　　民　　國　　96　　年　　3 　　月　　9 　　日
